【裁判字號】    95,易,214
【裁判日期】    950816
【裁判案由】    賭博
【裁判全文】
臺灣嘉義地方法院刑事判決               95年度易字第214號
    公  訴  人  臺灣嘉義地方法院檢察署檢察官
    被      告  丙○○
    選任辯護人  蔡碧仲律師
                陳怡禎律師
                陳偉展律師
    被      告  甲○○
上列被告因賭博案件，經檢察官提起公訴（九十五年度偵字第一
三八二號），本院判決如下：
    主  文
丙○○連續意圖營利，供給賭博場所，處有期徒刑壹年。扣案如
附表一所示之電子遊戲機貳拾壹台（含ＩＣ板共貳拾塊）、新臺
幣捌萬貳仟陸佰伍拾元均沒收。
甲○○在公眾得出入之場所賭博財物，科罰金新臺幣壹萬伍仟元
，如易服勞役以新臺幣壹仟元折算壹日。扣案之新臺幣壹仟元沒
收。
    事  實
壹、緣址設嘉義市○區○○里○○街三十七號一樓之「樂群電子
    遊戲場」係負責人趙雪玲依電子遊戲場業管理條例向嘉義市
    政府辦理營利事業登記。詎丙○○明知其本人從未依電子遊
    戲場業管理條例向嘉義市政府辦理營利事業登記，竟於民國
    九十五年二月一日自趙雪玲頂讓上開營業，而為「樂群電子
    遊戲場」之實際負責人。丙○○且意圖營利，基於概括之犯
    意，連續自九十五年二月十日起至同月十二日止，在「樂群
    電子遊戲場」之公眾得出入之場所，在上開遊戲場內擺置如
    附表一所示賭博性電子遊戲機二十一台（含ＩＣ板二十塊）
    ，以不特定顧客投入新臺幣（下同）十元硬幣押注，押中者
    可得一定積分，再按一比二之比率，向遊戲場洗分兌換二倍
    積分金額之現金財物，若未押中，則投入金額盡歸遊戲場所
    有之方式與顧客對賭。嗣有甲○○基於賭博財物之犯意，於
    同月十二日中午十二時許進入「樂群電子遊戲場」，把玩「
    跑馬」機台，當日晚上八時許累積分數至五百分，甲○○向
    丙○○要求洗分，丙○○即兌換現金一千元並交與甲○○，
    而為此時在遊戲場內喬裝顧客之嘉義市警察局督察室警員乙○○當場查獲，並自甲○○身上起出賭博所得之現金一千元
    ，又在該遊戲場內扣得賭博之器具即如附表一所示之電子遊
    戲機共二十一台（含ＩＣ板二十塊，起訴書誤載為二十一塊
    ），以及賭博機台內之十元硬幣八千二百六十五枚（共計八
    萬二千六百五十元）等財物。
貳、案經嘉義市警察局第二分局報告臺灣嘉義地方法院檢察署檢
    察官偵查起訴。
    理  由
壹、被告丙○○犯罪事實部分之認定：
一、本件被告丙○○及選任辯護人否認嘉義市警察局督察室維新
    小組臨檢紀錄表、證人即被告甲○○於司法警察調查中所為
    陳述之證據能力、證人乙○○於偵查中向檢察官所為陳述之
    證據能力。經查：(一)前開臨檢紀錄表係被告以外之人於審判
    外之書面供述，屬傳聞證據，乃與被告在偵查及訴訟中處於
    敵對狀態之警方所製作，又係針對本件特定刑事案件所為，
    製作過程並不具有慣常性，究其內容亦非處於經常可受公開
    檢查及更正之狀態，與刑事訴訟法第一百五十九條之四之規
    定未合，因認不具證據能力，應予排除；(二)證人即被告甲○○於司法警察調查中所為陳述，係被告以外之人於審判外之
    言詞供述，因證人甲○○嗣於審理時因恐陳述致自己受刑事
    處罰而拒絕證言，審理時並無陳述可言，又係基於正當理由
    拒絕陳述，與刑事訴訟法第一百五十九條之二、之三規定並
    不相當，因認無證據能力，應予排除。(三)證人乙○○於偵查
    中向檢察官所為陳述，被告丙○○及選任辯護人並未舉證及
    說明是項供述有何顯有不可信之情況，依刑事訴訟法第一百
    五十九條之一第二項規定，應有證據能力。
二、本件被告丙○○及選任辯護人均未於言詞辯論終結前對於扣
    押筆錄、扣押物品目錄表、扣押物品收據、營利事業登記證
    、電子遊藝場營業級別證、讓渡書、檢舉電話紀錄、陳情書
    、陳訴書、勘驗筆錄、前案紀錄等傳聞證據之證據能力有所
    異議。因該等證據多係公務員或業務上經常製作之文書，復
    無顯不可信之情況，本院審酌予以採納之，無礙被告丙○○
    及選任辯護人程序上之彈劾詰問權利，認合於刑事訴訟法第
    一百五十九條之四、之五等規定，具備證據能力。
三、訊據被告丙○○固坦承自九十五年二月一日起至同月十二日
    止係「樂群電子遊戲場」之實際負責人，惟矢口否認有何犯
    行，辯稱，該電子遊戲場經依電子遊戲場業管理條例登記，
    雖尚未為負責人變更登記，惟該遊戲場既已依上開條例登記
    完畢，縱未為辦理負責人變更登記，充其量僅有違反營利事
    業登記規則而得科處行政罰鍰而已，應無違反電子遊戲場業
    管理條例第十五條，而得依同條例第二十二條處罰之餘地；
    遊戲場內從無兌換現金賭博情事，被告甲○○遭警方查獲之
    一千元現金，係其向被告丙○○借貸之款項，並非洗分所得
    金錢云云。
四、經查，址設嘉義市○區○○里○○街三十七號一樓之「樂群
    電子遊戲場」，原係負責人趙雪玲依電子遊戲場業管理條例
    向嘉義市政府辦理營利事業登記，核准設立登記日期為九十
    年三月十五日，嗣被告丙○○自九十五年二月一日從趙雪玲
    頂讓上開電子遊戲場之營業起至同月十二日警方查獲為止期
    間，自負盈虧擔任實際負責人經營該電子遊戲場，其內並擺
    置如附表一所示電子遊戲機，機台於警方查獲時均插上電源
    等情，均為被告所坦認（警卷第四頁調查筆錄，本院卷第九
    十三頁至第九十四頁審判筆錄），復有嘉義市政府營利事業
    登記證、嘉義市政府電子遊藝場營業級別證、讓渡書、扣押
    筆錄、扣押物品目錄表等在卷可證（警卷第十六頁至第十七
    頁，偵查卷第十九頁），堪認屬實。
五、被告丙○○「本人」從未依電子遊戲場業管理條例辦理營利
    事業登記，即經營「樂群電子遊戲場」，顯已違反電子遊戲
    場業管理條例第十五條：「未依本條例規定辦理營利事業登
    記者，不得經營電子遊戲場業。」之規定。雖被告丙○○辯
    稱，其所經營之電子遊戲場已依電子遊戲場業管理條例辦理
    營利事業登記云云，然查：(一)依電子遊戲場業管理條例第十
    五條文義釋之，該條所規範之行為主體，乃實際經營電子遊
    戲場業之人，易言之，只要實際經營者本身未曾依該條例辦
    理營利事業登記即屬構成，而與「遊戲場業」本身曾否依規
    定取得營利事業登記無涉，縱使電子遊戲場業曾依規定取得
    營利事業登記，僅申請登記之人予以「經營」時始不受是項
    處罰而已。(二)又循立法歷史解釋，八十八年立法院第四屆第
    二會期第十七次會議二讀審查電子遊戲場業管理條例討論現
    行條例第十五條時，行政院所陳立法理由即為：「為健全電
    子遊藝場之營業秩序，明定『任何人』未依本條例規定辦理
    營利事業登記者，不得經營電子遊藝場業。」（立法院公報
    第八十九卷第九期第三十三頁），又行政院於該條例二讀時
    亦稱：「明定電子遊藝場業如有自行停止營業或復業時，應
    向主管機關申報，以掌握其營業狀態。．．業者於有解散或
    終止營業時，應申報並繳還營業級別證。．．對於無照業者
    ，．．採從重處罰。」；沈立法委員智慧亦稱：「為促進業
    者健全營業，防止不法業者藉停業、歇業從事機具改造或其
    他不法活動，故規定自行停業、歇業之業者向主管機關申報
    之義務。」；周立法委員荃稱：「於本條規定級別證之繳還
    義務，以避免為不肖業者濫用。」（前開公報同卷期第三十
    九頁），自該條例立法過程觀之，立法者除有意對經營者資
    格從嚴解釋外，合法業者遇有停業或歇業情形時更應向主管
    機關申報並繳還證照，以防範不法業者藉機規避該條例規定
    ，同條例第十五條立法意旨顯然有意禁止私相授受證照之情
    形。(三)再從規範目的論之，該條例係因電子遊戲場業之管理
    攸關社會安寧、善良風俗、公共安全及國民身心健康，始特
    別制定法律規範電子遊戲場業之營利事業登記，舉凡主管機
    關特許、經營地點選擇、營業時間及方式、機台型式、負責
    人消極資格、投保公共意外責任保險等等事項均有嚴密規範
    ，與一般營利事業登記未多所限制之立法迥異。而未依電子
    遊戲場業管理條例辦理營利事業登記者，主管機關因無從監
    督其經營良窳，故於同條例第二十二條設有刑事處罰，藉由
    刑事制裁之威嚇確保上開監督及特許制度得以運作無隙。是
    在已申領執照之負責人將經營權讓渡與他人之情形，因名義
    負責人實際上並無營業行為，對於遊戲場之經營乏其控制能
    力，行政機關無法藉由該條例所定程序篩選實際負責人背景
    及責令實際負責人監督場所營業內容，此種規避條例目的之
    舉止顯與無照營業無異，自在該條例第十五條、第二十二條
    禁止範圍之內。(四)再自體系言之，電子遊戲場業管理條例關
    於負責人並無任何變更登記之規定，該條例第十一條僅就營
    業級別、機具類別、營業場所管理人、營業場所地址等設有
    變更登記之規定，相較於此，營利事業登記規則第八條對於
    負責人、營利事業地址、營業種類等均有變更登記之規定。
    電子遊戲場業管理條例及營利事業登記規則均對地址變更登
    記有所規範，但電子遊戲場業管理條例卻獨漏負責人變更登
    記之情形，基於下列理由，應係立法者有意禁止負責人變更
    ，始未作規定：一、負責人相較於地址而言，對於電子遊戲
    場業之管理更為重大，負責人消極資格要求相當嚴格，負責
    人更有使營業場所合於該條例規定之種種義務，但地址除學
    校醫院一定距離內，並無其他特殊限制，前者既然對於該條
    例規範目的達成之重要性遠大於後者，舉輕以明重，重者未
    予規定，顯然立法者認為不宜與地址變更之事項相提併論，
    則電子遊戲場業管理條例未明文規定負責人變更登記，顯係
    立法者有意禁止；二、另依電子遊戲場業管理條例第十八條
    、第十九條，電子遊戲場業有停業、解散或歇業時，應向主
    管機關申報及繳還相關特許證照，亦可佐證該條例有意禁止
    負責人變更。在電子遊戲場業遇有停業、解散或歇業情形時
    ，法律效果係申報及繳還相關特許證照，申報及繳還相關特
    許證照後，因特許不復存在，自無再依原本證照繼續營業之
    可能。在讓渡營業之情形，原有負責人已無繼續營業之事實
    ，此舉與停業、解散或歇業並無不同，原負責人自應申報及
    繳還相關特許證照，使主管機關得以控握特許行業之經營過
    程。倘若准許負責人變更，業者盡可以讓渡營業方式逃避上
    開申報及繳還義務，主管機關嚴格監督把關之機制將形同具
    文。綜上所陳，無論依文義、歷史、目的、體系解釋，電子
    遊戲場業管理條例第十五條所謂「未依本條例規定辦理營利
    事業登記者，不得經營電子遊戲場業。」之規定，所規範對
    象係指任何未辦理營利事業登記之經營者本人，經營者縱自
    合法業者取得經營權，在其本人未依電子遊戲場業管理條例
    辦理營利事業登記之前，仍屬違反該條規定，應依同條例第
    二十二條處罰。
六、雖辯護人引用臺灣高等法院臺中分院九十一年度上易字第一
    五○八號刑事判決，謂該判決稱：「又『東○遊藝場』已依
    規定向臺中市政府辦理營利事業登記，被告黃○凱於九十一
    年三月十日起受讓經營『東○遊藝場』，僅未依規定辦理營
    利事業負責人變更登記，係違反電子遊戲場業管理條例第十
    一條第二項規定，依同條例第二十四條規定『處負責人新臺
    幣五萬元以上二十五萬元以下罰鍰』，為行政罰，原判決未
    予詳查，遽認被告黃○凱違反同條例第十五條規定『未依本
    條例規定辦理營利事業登記者，不得經營電子遊戲場業』，
    而論以同條例第二十二條規定『違反第十五條規定者』之罪
    ，尚有未洽。」等語；又引用臺灣南投地方法院九十年度易
    字第四二四號刑事判決，謂該判決稱：「據電子遊戲場業管
    理條例上開各條文規定內容堪認，該條例第二十二條規定之
    犯罪構成要件，係『行為人未辦理營利事業登記而經營電子
    遊戲業』；而電子遊戲場業已辦理登記，而後有遷址或增加
    電子遊戲場業營業項目者，則應依法向主管機關變更登記。
    如有不遵守上開行政程序者，則各處以行政罰，而非刑事罰
    。」等語，認本件被告丙○○僅未依規定辦理負責人變更登
    記，應僅受行政罰鍰云云。然查，前開臺灣高等法院臺中分
    院判決稱「未依規定辦理營利事業負責人變更登記，係違反
    電子遊戲場業管理條例第十一條第二項規定，依同條例第二
    十四條規定處負責人新臺幣五萬元以上二十五萬元以下罰鍰
    」，但電子遊戲場業管理條例第十一條第二項係規定：「『
    前項各款』登記事項如有變更時，應自事實發生之次日起十
    五日內辦理變更登記。」而該條第一項各款僅指「營業級別
    」、「機具類別」、「營業場所管理人」、「營業場所之地
    址」，根本不包括「負責人」在內，負責人變更根本不在得
    予變更之列，該判決謂變更負責人未予登記僅屬違反該條例
    第十一條第二項，顯未細繹法條文字，容屬誤會。另臺灣南
    投地方法院判決乃針對未為地址變更而發，與本件所涉負責
    人變更，分屬二事，不能比附援引。因此，所引用前開判決
    ，一則適用法規不當，另則事實不同，均不足以為被告丙○○有利之憑據。
七、被告丙○○意圖營利，自九十五年二月十日起至同月十二日
    止在所營「樂群電子遊戲場」之公眾得出入之場所，擺設電
    子遊戲機，供不特定顧客投入金錢把玩，贏得積分者，得以
    一比二比例洗分兌換現金，未贏得積分者，所投入金錢盡歸
    被告丙○○所有，因而供給賭博場所與不特定賭客對賭，同
    年月十二日賭客即被告甲○○把玩機台後，並以五百分積分
    向被告丙○○兌得現金一千元，嗣為警方當場查獲，並自被
    告甲○○身上扣得一千元及自如附表一所示機台內扣得八千
    二百六十五枚十元硬幣之事實，業據證人即嘉義市警察局督
    察室警員乙○○於偵查及審理時證述無訛（偵查卷第十六頁
    至第十七頁訊問筆錄，本院卷第七十六頁至第八十六頁審判
    筆錄），前後關於民眾檢舉、喬裝埋伏、賭博情節、查獲過
    程等核心事實之證詞亦屬一致，復有扣案如附表一所示之電
    子遊戲機、自機台內扣得之現金八萬二千六百五十元、自被
    告甲○○身上起出之現金一千元等可資佐證。被告丙○○經
    營機台甚夥之電子遊戲場，又供給賭博場所，與不特定賭客
    對賭，若無利可圖，縱令至愚，亦不致甘冒觸法危險投入資
    金勞力從事賭博行為，況警方亦自機台扣得八萬餘元金錢，
    是其具有營利意圖，至為灼然。雖被告丙○○辯稱，該遊戲
    場從無兌換金錢，自被告甲○○身上扣得一千元係被告甲○○向其借貸之款項云云，然查，被告丙○○從未能交待一千
    元款項係因何原因貸與被告甲○○，警訊時陳稱：「他口袋
    內之新臺幣一千元是我借給他的。．．（問：甲○○為何要
    向你借一千元？做何用途？）我不知道，做何用途我不清楚
    。」（警卷第二頁調查筆錄），其無緣無故貸與他人金錢，
    卻不知緣由，與尋常借貸經驗大相違背，自不足以動搖本院
    依前開積極證據所認定之犯罪事實。是被告丙○○所辯，與
    事實不符，無非臨訟卸責之詞，難以採信。事證明確，其犯
    行堪以認定。
貳、被告甲○○犯罪事實部分之認定：
一、本件被告甲○○均未於言詞辯論終結前對於警訊調查筆錄、
    偵查訊問筆錄、臨檢紀錄表、扣押筆錄、扣押物品目錄表、
    扣押物品收據、營利事業登記證、電子遊藝場營業級別證、
    讓渡書、檢舉電話紀錄、陳情書、陳訴書、勘驗筆錄、前案
    紀錄等傳聞證據之證據能力有所異議。因被告甲○○於警訊
    時坦承犯罪，自白且與前開傳聞證據內容大致相符，該等證
    據多係公務員或業務上所製作之文書，復無顯不可信之情況
    ，本院審酌予以採納之，無礙被告甲○○程序上之彈劾詰問
    權利，認合於刑事訴訟法第一百五十九條之一、之二、之四
    、之五等規定，因而具備證據能力，此先敘明之。
二、訊據被告甲○○固坦承於九十五年二月十二日進入被告丙○○所經營「樂群電子遊戲場」內把玩「跑馬」遊戲機台，並
    遭警方自身上查扣一千元現金，惟矢口否認有何犯行，辯稱
    ，遊戲場並無賭博兌換現金情事，警方所扣一千元係其向被
    告丙○○借得云云。經查，被告甲○○於九十五年二月十二
    日在「樂群電子遊戲場」內把玩機台，並以所贏得積分向被
    告丙○○洗分兌換現金等情，業據被告甲○○於警訊時坦承
    不諱（警卷第六頁至第八頁調查筆錄），核與證人即嘉義市
    警察局督察室警員乙○○於偵查及審理時所述情節相符（偵
    查卷第十六頁至第十七頁訊問筆錄，本院卷第七十六頁至第
    八十六頁審判筆錄），復有扣案如附表一所示之電子遊戲機
    、自機台內扣得之現金八萬二千六百五十元、自被告甲○○
    身上起出之現金一千元等可資佐證。被告甲○○警訊時之錄
    音錄影紀錄經檢察官勘驗，「被告甲○○接受警詢時，神色
    自若輕鬆，並無受恐嚇脅迫之驚惶狀態，且警員詢問年籍資
    料時，問及有無娶妻，被告甲○○尚輕鬆微笑回答，當警員
    問及是否玩跑馬機台贏五百分，被告甲○○點頭並以台語回
    答是，警員接續詢問：五百分換多少錢？被告以台語回答：
    換一千元，其後被告自承其於當日中午即進入遊藝場把玩跑
    馬機，約輸二千元，且該店機台所得分數，都可向店家換現
    金，勘驗警詢筆錄光碟過程中，並未發現警員有恐嚇、脅迫
    、利誘等不正方式製作筆錄」等情，有勘驗筆錄附卷足參（
    偵查卷第三十八頁），被告甲○○警訊自白任意性，堪以認
    定之。此外，考諸證人乙○○關於民眾檢舉、喬裝埋伏、賭
    博情節、查獲過程等核心事實之證詞，不唯前後一致，亦與
    被告甲○○警訊自白盡皆相符，得以互相佐證補強。雖被告
    甲○○辯稱警方扣得一千元係其向被告丙○○所借，惟查，
    被告甲○○於審理時自承警方查獲時其口袋本有四、五千元
    現金（本院卷第九十七頁審判筆錄），既有四、五千元現金
    ，何來借款必要？雖被告甲○○辯稱係借錢購買行動電話，
    然則，被告甲○○卻無法交待究係購買何品牌、款式、價格
    之行動電話，所辯不唯無法查證，更與常情相違，絲毫無法
    撼動本院依前開積極證據所形成之心證。因之，被告甲○○
    事後所辯，與事實相悖，屬刻意迴護之詞，不值採信。其警
    訊時自白與事實相符，事證明確，其犯行堪以認定。
參、被告丙○○、甲○○行為後，九十五年六月十四日修正公布
    ，同年七月一日施行之刑法施行法第一條之一第一項、第二
    項前段增訂「中華民國九十四年一月七日刑法修正施行後，
    刑法分則編所定罰金之貨幣單位為新臺幣。九十四年一月七
    日刑法修正時，刑法分則編未修正之條文定有罰金者，自九
    十四年一月七日刑法修正施行後，就其所定數額提高為三十
    倍。」等內容。而被告丙○○所犯之刑法第二百六十六條第
    一項前段、第二百六十八條，被告甲○○所犯刑法第二百六
    十六條第一項前段，自七十二年六月二十六日（即罰金罰鍰
    提高標準條例修正公布日）迄今未修正，其罰金法定刑為「
    一千元」、「三千元」，貨幣單位乃「銀元」（刑法第二百
    六十六條第一項前段、第二百六十八條本文參照），依罰金
    罰鍰提高標準條例第一條前段提高十倍，實為「銀元一萬元
    」、「銀元三萬元」，經現行法規所定貨幣單位折算新台幣
    條例第二條折算為「新臺幣三萬元」、「新臺幣九萬元」。
    刑法施行法於九十五年七月一日施行後，所定罰金之貨幣單
    位為新臺幣，就其所定數額提高三十倍，刑法第二百六十六
    條第一項前段、第二百六十八條之罰金法定刑「一千元」、
    「三千元」，依該規定折算，亦為「新臺幣三萬元」、「新
    臺幣九萬元」。是刑法施行法前開條文修正後，刑法第二百
    六十六條第一項前段、第二百六十八條「罪刑」並未變更。
    刑法施行法第一條之一第一項、第二項前段之法律效果乃將
    刑法分則罰金刑之貨幣單位從「銀元」轉換為「新臺幣」，
    係一貨幣單位準據法，修正意旨亦止於釐清吾國先前易生混
    淆之貨幣單位系統，與罪刑無涉，尚無刑法第二條第一項新
    舊法比較適用之問題，自應適用現行有效之法律。
肆、再被告丙○○、甲○○行為後，九十四年一月七日修正，同
    年二月二日公布之刑法，業於九十五年七月一日施行，本件
    所涉修正前後法律比較及適用之情形，詳如附表二所示。被
    告丙○○部分，其中刑法第三十三條關於罰金定義之修正；
    其中刑法第五十五條關於牽連犯刪除之修正；其中刑法第五
    十六條關於連續犯刪除之修正；其中刑法第六十七條、第六
    十八條關於罰金最低度加重之修正，因修正前規定均足使被
    告受較輕之刑罰，有利於行為人，皆應依刑法第二條第一項
    前段適用修正前之行為時法；前述法律變更皆適用修正前之
    行為時法，毋庸審酌一體適用或分別適用修正前後法律。被
    告甲○○部分，其中刑法第三十三條關於罰金定義之修正，
    因修正前規定足使被告受較輕之刑罰，有利於行為人，應依
    刑法第二條第一項前段適用修正前之行為時法；其中關於刑
    法第四十二條易服勞役折算標準之修正，因修正後規定足使
    被告受較輕之刑罰，有利於行為人，應依刑法第二條第一項
    但書適用修正後之裁判時法；因罰金定義之修正，僅將罰金
    最低限度從銀元一元即新臺幣三十元，提高為新臺幣一千元
    ，但易服勞役折算標準之修正，乃使折算標準從銀元一元、
    二元或三元，即新臺幣三百元、六百元或九百元，提高為新
    臺幣一千元、二千元或三千元，修正後折算標準足使行為人
    於接受易刑處分時受到較少自由剝奪，是整體觀察，應以修
    正後規定較有利於行為人，應依刑法第二條第一項但書一體
    適用裁判時法。
伍、核被告丙○○未依電子遊戲場業管理條例規定辦理營利事業
    登記而經營電子遊戲場業之所為，係違反電子遊戲場業管理
    條例第十五條，而犯同條例第二十二條之罪；又供給賭博場
    所與不特定顧客在公眾得出入場所對賭，係犯刑法第二百六
    十八條之供給賭博場所罪、第二百六十六條第一項前段之賭
    博罪。核被告甲○○所為，係犯刑法第二百六十六條第一項
    前段之賭博罪。被告丙○○一行為觸犯供給賭博場所及賭博
    二罪名，為想像競合犯，應依刑法第五十五條前段從情節較
    重之意圖營利供給賭博場所罪處斷。被告丙○○多次供給賭
    博場所之行為，時間緊接，方法雷同，所犯係構成要件相同
    之罪名，顯係基於概括犯意為之，應依修正前刑法第五十六
    條連續犯規定論以一罪，並加重其刑。被告丙○○所違犯電
    子遊戲場業管理條例第二十二條之罪、刑法第二百六十八條
    供給賭博場所罪間，有方法結果之牽連關係，應依修正前刑
    法第五十五條後段從一重之供給賭博場所罪處斷。起訴書雖
    僅論及被告丙○○供給賭博場所及賭博犯行，未及違犯電子
    遊戲場業管理條例部分，然檢察官就犯罪事實一部起訴者，
    其效力及於全部，本件被告丙○○之全部犯罪事實既然具有
    牽連犯之裁判上一罪關係，已如前述，本院自得併予審理。
陸、爰依被告丙○○、甲○○之陳述（本院卷第一百零一頁審判
    筆錄）及臺灣嘉義地方法院檢察署刑案資料查詢紀錄表、臺
    灣高等法院被告前案紀錄表之記載（偵查卷第八頁至第九頁
    ，本院卷第八頁至第九頁），審酌被告丙○○、甲○○，年
    富力盛，不思上進，貪圖財物因而犯罪之動機及目的；被告
    丙○○無照擺設電子遊戲機提供賭博場所與人賭博，被告甲○○把玩電子遊戲機賭博財物之犯罪手段；被告二人犯罪時
    均未受明顯刺激；被告等均無前科之品行；被告丙○○高中
    畢業，被告甲○○高職畢業之智識程度；被告丙○○，離婚
    ，一個小孩七歲，唸幼稚園，自任監護，現無業，父母健在
    ，均六十五、六歲，須負撫養之責，與父母同住，被告甲○○，未婚，父母健在，均六十餘歲，父母無工作，須與一姐
    一弟共同撫養父母，現從事貼磁磚工作，平均月入約二萬五
    千元之生活狀況；被告丙○○無照經營電子遊戲場，兼從事
    賭博，擺設機台數量非小，敗壞社會風氣，所生危害非輕，
    被告甲○○以把玩電子遊戲機方式賭博財物，惡性較輕；被
    告丙○○利用合法掩護非法，冀圖規避政府法令，矢口否認
    犯行，毫無悔意，態度極為不佳，被告甲○○曾於警訊時坦
    承犯行，嗣於偵查及審理時卻避重就輕，態度可議之犯後態
    度等一切情狀，分別量處如主文所示之刑，並就被告甲○○
    部分諭知易服勞役之折算標準，以資懲儆。扣案如附表一所
    示之電子遊戲機共二十一台（含ＩＣ板共二十塊），係當場
    賭博之器具；自如附表一所示遊戲機內扣得之八萬二千六百
    五十元現金，係在賭檯之財物，不問屬於犯人與否，均應依
    刑法第二百六十六條第二項宣告沒收。自被告甲○○身上扣
    案之一千元，係被告甲○○因犯罪所得之物品，應依刑法第
    三十八條第一項第三款宣告沒收。
柒、公訴意旨另以：被告丙○○另自九十五年二月一日起至二月
    九日止，在嘉義市○區○○街三十七號一樓「樂群電子遊戲
    場」內，擺設電子遊戲機台，供給賭博場所並與不特定賭客
    對賭，亦涉刑法第二百六十八條供給賭博場所罪嫌、第二百
    六十六條第一項之賭博罪嫌。惟按犯罪事實應依證據認定之
    ，無證據不得認定犯罪事實，刑事訴訟法第一百五十四條第
    二項定有明文。故事實之認定，應憑證據，如未能發現相當
    證據，或證據不足以證明，自不能以推測或擬制之方法，以
    為裁判基礎。而認定不利於被告之事實，須依積極證據，苟
    積極證據就被告有罪未達無庸置疑之地步，而不足為不利於
    被告事實之認定時，即應為有利於被告之認定，最高法院三
    十年上字第八一六號、四十年台上字第八六號判例可資參照
    。經查，被告丙○○堅決否認此部分犯行，證人即查獲本件
    警員乙○○僅稱其係自九十五年二月十日至同月十二日間喬
    裝顧客進入「樂群電子遊戲場」內，扣案之電子遊戲機台及
    金錢又係九十五年二月十二日查獲時所查扣，均無從推論同
    年二月一日至二月九日間供給賭博場所及賭博之事實，是不
    能證明此部分犯罪，惟因公訴人認此與前開論罪科刑部分具
    有連續犯之裁判上一罪關係，爰不另為無罪之諭知，附此敘
    明。
據上論結，依刑事訴訟法第二百九十九條第一項前段，電子遊戲
場業管理條例第二十二條，刑法第十一條前段、第二條第一項前
段、但書、第五十六條（修正前）、第二百六十八條、第二百六
十六條第一項前段、第五十五條前段、第五十五條後段（修正前
）、第四十二條第三項、第二百六十六條第二項、第三十八條第
一項第三款，刑法施行法第一條之一第一項、第二項前段，判決
如主文。
本案經檢察官陳昭廷到庭執行職務。
中    華    民    國    95    年    8     月    16    日
                    刑事第一庭審判長  法  官  許 進 國
                                      法  官  蔡 廷 宜
                                      法  官  張 道 周
上列正本證明與原本無異。
如不服本判決，應於判決送達後10日內向本院提出上訴狀（應附
繕本）。告訴人或被害人如對於本判決不服者，應具備理由請求
檢察官上訴，其上訴期間之計算係以檢察官收受判決正本之日期
為準。
中    華    民    國    95    年    8     月    16    日
                                      書記官  黃 意 雯
附錄本判決論罪之法條全文
刑法第二百六十六條第一項前段
在公共場所或公眾得出入之場所賭博財物者，處一千元以下罰金
。
刑法第二百六十八條
意圖營利，供給賭博場所或聚眾賭博者，處三年以下有期徒刑，
得併科三千元以下罰金。
電子遊戲場業管理條例第二十二條
違反第十五條規定者，處行為人一年以下有期徒刑、拘役或科或
併科新台幣五十萬元以上二百五十萬元以下罰金。
電子遊戲場業管理條例第十五條
未依本條例規定辦理營利事業登記者，不得經營電子遊戲場業。
附表一
┌───┬─────┬────┬───────────┐
│編號  │名稱      │數量    │備註                  │
├───┼─────┼────┼───────────┤
│1     │金蘋果    │1台     │含IC板1塊             │
├───┼─────┼────┼───────────┤
│2     │水果精靈  │1台     │含IC板1塊             │
├───┼─────┼────┼───────────┤
│3     │蛛蜘人    │1台     │含IC板1塊             │
├───┼─────┼────┼───────────┤
│4     │跑馬      │4台     │含IC板2塊，2台共用1塊 │
├───┼─────┼────┼───────────┤
│5     │滿貫大亨  │6台     │含IC板6塊             │
├───┼─────┼────┼───────────┤
│6     │13支樸克  │1台     │含IC板1塊             │
├───┼─────┼────┼───────────┤
│7     │彩金魔象  │2台     │含IC板2塊             │
├───┼─────┼────┼───────────┤
│8     │幸運五    │1台     │含IC板1塊             │
├───┼─────┼────┼───────────┤
│9     │大老二    │1台     │含IC板1塊             │
├───┼─────┼────┼───────────┤
│10    │賓果海盜  │1台     │含IC板1塊             │
├───┼─────┼────┼───────────┤
│11    │皇冠小丑  │1台     │含IC板1塊             │
├───┼─────┼────┼───────────┤
│12    │龍飛鳳舞  │1台     │含IC板1塊             │
├───┴─────┼────┼───────────┤
│合計              │21台    │含IC板20塊            │
└─────────┴────┴───────────┘
附表二
┌──┬──┬───────────┬──┬────────────┐
│編號│條號│新法                  │比較│理由                    │
│    │    ├───────────┤適用│                        │
│    │    │舊法                  │結果│                        │
├──┼──┼───────────┼──┼────────────┤
│1   │33  │新條文                │    │(一)修正後刑法第三十三條第│
│    │    │主刑之種類如下：      │    │  四款僅將拘役之計算單位│
│    │    │四、拘役：一日以上，六│    │  由月更正為日，內容完全│
│    │    │    十日未滿。但遇有加│    │  相同，無涉刑度加重或減│
│    │    │    重時，得加至一百二│    │  輕，並無法律變更之情形│
│    │    │    十日。            │    │  ，應適用現行法規。    │
│    │    │五、罰金：新臺幣一千元│    │(二)修正前刑法第三十三條第│
│    │    │    以上，以百元計算之│    │  五款規定，罰金：一元以│
│    │    │    。                │    │  上，修正後則提高為，罰│
│    │    ├───────────┼──┤  金：新臺幣一千元以上，│
│    │    │舊條文                │ˇ  │  以百元計算之，致刑度有│
│    │    │主刑之種類如下：      │    │  加重之情形，應依新刑法│
│    │    │四、拘役：一日以上，二│    │  第二條第一項前段之規定│
│    │    │    個月未滿。但遇有加│    │  ，適用行為時法。（最高│
│    │    │    重時，得加至四個月│    │  法院九十五年第八次刑事│
│    │    │    。                │    │  庭決議，下稱最高法院決│
│    │    │五、罰金：一元以上。  │    │  議）                  │
├──┼──┼───────────┼──┼────────────┤
│2   │42  │新條文                │ˇ  │修正前刑法第四十二條第二│
│    │    │易服勞役以新臺幣一千元│    │項規定，易服勞役以銀元一│
│    │    │、二千元或三千元折算一│    │元以上三元以下折算一日，│
│    │    │日。但勞役期限不得逾一│    │依當時有效現已廢止之罰金│
│    │    │年。                  │    │罰鍰提高標準條例第二條就│
│    │    ├───────────┼──┤其原定數額提高為一百倍折│
│    │    │舊條文                │    │算一日，即以銀元一百元、│
│    │    │易服勞役以一元以上三元│    │二百元、三百元折算一日，│
│    │    │以下，折算一日。但勞役│    │依現行法規所定貨幣單位折│
│    │    │期限不得逾六個月。無力│    │算新臺幣條例第二條以三倍│
│    │    │完納者，易服勞役。    │    │換算成新台幣，即新臺幣三│
│    │    │                      │    │百元、六百元、九百元折算│
│    │    │                      │    │一日。修正後刑法第四十二│
│    │    │                      │    │條第三項前段規定，易服勞│
│    │    │                      │    │役以新台幣一千元、二千元│
│    │    │                      │    │或三千元，折算一日，就折│
│    │    │                      │    │算標準而言，修正規定較有│
│    │    │                      │    │利於行為人，依刑法第二條│
│    │    │                      │    │第一項但書之規定，應適用│
│    │    │                      │    │修正後之規定。（臺灣高等│
│    │    │                      │    │法院決議）              │
├──┼──┼───────────┼──┼────────────┤
│3   │55  │新條文                │    │刑法修正之後，原屬牽連犯│
│    │後段│刪除                  │    │之數個犯罪行為，依新法應│
│    │    │                      │    │數罪併罰，比較修正前之規│
│    │    │                      │    │定，可依裁判上一罪論處，│
│    │    ├───────────┼──┤顯然罪刑之處罰內容發生變│
│    │    │舊條文                │ˇ  │動，按刑法第二條之法律，│
│    │    │犯一罪而其方法或結果之│    │係指刑罰所依存的整體法律│
│    │    │行為犯他罪名者，從一重│    │狀態，故法律有變更應指足│
│    │    │處斷。                │    │以影響行為的可罰性與法律│
│    │    │                      │    │效果的法令，因修正而有所│
│    │    │                      │    │變更而言，此部份之修正，│
│    │    │                      │    │自屬法律變更，應為新舊法│
│    │    │                      │    │之比較，經新舊法比較之結│
│    │    │                      │    │果，舊法從一罪處斷顯較新│
│    │    │                      │    │法數罪分論併罰有利於行為│
│    │    │                      │    │人，應依舊刑法第五十五條│
│    │    │                      │    │，從一重處斷。（最高法院│
│    │    │                      │    │決議，臺灣高等法院暨所屬│
│    │    │                      │    │法院座談會決議，下稱臺灣│
│    │    │                      │    │高等法院決議）          │
├──┼──┼───────────┼──┼────────────┤
│4   │56  │新條文                │    │刑法修正之後，原屬連續犯│
│    │    │刪除                  │    │之數個犯罪行為，依新法應│
│    │    │                      │    │數罪併罰，比較修正前之規│
│    │    │                      │    │定，可依裁判上一罪論處，│
│    │    ├───────────┼──┤顯然罪刑之處罰內容發生變│
│    │    │舊條文                │ˇ  │動，解釋上對於刑法第二條│
│    │    │連續數行為而犯同一之罪│    │第一項之解釋，應包括各種│
│    │    │名者，以一罪論。但得加│    │影響罪刑加重之規定，按刑│
│    │    │重其刑至二分之一。    │    │法第二條之法律，係指刑罰│
│    │    │                      │    │所依存的整體法律狀態，故│
│    │    │                      │    │法律有變更應指足以影響行│
│    │    │                      │    │為的可罰性與法律效果的法│
│    │    │                      │    │令，因修正而有所變更而言│
│    │    │                      │    │，此部份修正自屬法律變更│
│    │    │                      │    │，應為新舊法之比較，經新│
│    │    │                      │    │舊法比較之結果，舊法以一│
│    │    │                      │    │罪論並得加重其刑較新法數│
│    │    │                      │    │罪分論併罰有利於行為人，│
│    │    │                      │    │應依舊刑法第五十六條規定│
│    │    │                      │    │論以一罪，並加重其刑。（│
│    │    │                      │    │最高法院會議，臺灣高等法│
│    │    │                      │    │院決議）                │
├──┼──┼───────────┼──┼────────────┤
│5   │67  │新條文                │    │新法修正，罰金最低度同時│
│    │    │有期徒刑或罰金加減者，│    │加重之，使量刑範圍受到受│
│    │    │其最高度及最低度同加減│    │到限縮，行為人將受到較舊│
│    │    │之。                  │    │法罰金最低度較高之刑罰，│
│    │    ├───────────┼──┤行為人受處罰之實質內涵顯│
│    │    │舊條文                │ˇ  │有變更，應屬第二條第一項│
│    │    │有期徒刑加減者，其最高│    │之法律變更，自應比較新舊│
│    │    │度及最低度同加減之。  │    │法，適用最有利行為人之舊│
├──┼──┼───────────┼──┤法（最高法院決議）。    │
│6   │68  │新條文                │    │                        │
│    │    │拘役加減者，僅加減其最│    │                        │
│    │    │高度。                │    │                        │
│    │    ├───────────┼──┤                        │
│    │    │舊條文                │ˇ  │                        │
│    │    │拘役或罰金加減者，僅加│    │                        │
│    │    │減其最高度。          │    │                        │
└──┴──┴───────────┴──┴────────────┘


司法院資訊處製作；財團法人民間司法改革基金會備份。
